【裁判字號】    89,訴,1151
【裁判日期】    890821
【裁判案由】    清償借款
【裁判全文】
臺灣高雄地方法院民事判決  八十九年度訴字第一一五一號
    原      告  萬泰商業銀行股份有限公司
    法定代理人  丙○○
    訴訟代理人  丁○○
                        送達.
    被      告  庚○○
    被      告  己○○
    被      告  乙○○
    被      告  戊○○
右當事人間請求清償借款事件，本院判決如左：
    主    文
被告應連帶給付原告新台幣壹佰拾貳萬肆仟貳佰陸拾貳元及如附表所示之利息、違
約金。
訴訟費用由被告連帶負擔。
本判決於原告以新台幣肆拾肆萬元供擔保後，得假執行。
    事    實
甲、原告方面：
  一、聲明：除假執行供擔保金額外，如主文所示。
  二、陳述：
      被告庚○○邀被告己○○、乙○○、戊○○為連帶保證人，於民國八十四年三
      月三日向原告各借款新台幣（下同）一百萬元、二百五十萬元，約定借款期限
      分別至八十五年三月三日及九十一年三月三日止。借款一百萬元部分按月於每
      月三日繳納利息，本金到期一次清償，利息按年利率百分之十點七計算，採機
      動利率計息；借款二百五十萬元部分則分八十四期，每期一個月，按月於每月
      三日繳納利息，自第二十五期起，則平均攤還本金及利息，利息按年利率百分
      之十點五計算，亦採機動利率計息。如其中一期遲延清償，全部未償清之借款
      均視為到期，除按上開利率計算遲延利息外，其逾期在六個月以內者，按上開
      利率百分之十，超過六個月以上者，按上開利率百分之二十計付違約金。詎被
      告庚○○自八十四年五月三日起，即未再按期清償，依約視為全部到期。嗣經
      原告聲請拍賣抵押物，並經拍定受分配，且被告庚○○再分別繳納部分款項後
      ，尚欠如主文所示之本金、利息及違約金迄未清償，被告己○○、乙○○、戊○○既為連帶保證人，自應連帶給付上開款項，為此本於消費借貸及連帶保證
      之法律關係提起本件訴訟。
  三、證據：提出存摺對帳單、分配表各乙紙，借據、授信交易明細查詢單各二份，
      授信約定書四張。
乙、被告方面：
  壹、被告庚○○部分：
    一、聲明：原告之訴及假執行之聲請均駁回。
    二、陳述：向原告借款之事不爭執，但其僅係保證人，並非借款人。
  貳、被告己○○部分：
    一、聲明：原告之訴及假執行之聲請均駁回。
    二、陳述：向原告借款之事不爭執，係其拿到借款，但其僅拿到一百萬元，另二
        百萬元則還給高雄中小企銀。
    三、證據：提出匯款回款影本三張、匯款申請書代收入傳票十一紙。
  參、被告戊○○部分：
    一、聲明：原告之訴駁回。
    二、陳述：其係保證人，對系爭借貸之事不清楚。
  肆、被告乙○○部分：
      被告乙○○未於言詞辯論期日到場，亦未提出準備書狀作何聲明或陳述。
    理    由
一、本件被告乙○○經合法通知，未於言詞辯論期日到場，核無民事訴訟法第三百八
    十六條各款所列情形，爰依原告聲請，由其一造辯論而為判決。
二、原告主張被告庚○○邀被告己○○、乙○○、戊○○為連帶保證人，於八十四年
    三月三日向原告各借款一百萬元、二百五十萬元，約定借款期限分別至八十五年
    三月三日及九十一年三月三日止。借款一百萬元部分按月於每月三日繳納利息，
    本金到期一次清償，利息按年利率百分之十點七計算，採機動利率計息；借款二
    百五十萬元部分則分八十四期，每期一個月，按月於每月三日繳納利息，自第二
    十五期起，則平均攤還本金及利息，利息按年利率百分之十點五計算，亦採機動
    利率計息。如其中一期遲延清償，全部未償清之借款均視為到期，除按上開利率
    計算遲延利息外，其逾期在六個月以內者，按上開利率百分之十，超過六個月以
    上者，按上開利率百分之二十計付違約金。詎被告庚○○自八十四年五月三日起
    ，即未再按期清償，依約視為全部到期。嗣經原告聲請拍賣抵押物，並經拍定受
    分配，且被告庚○○再分別繳納部分款項後，尚欠如主文所示之本金、利息及違
    約金迄未清償之事實，業據原告提出存摺對帳單、分配表各乙紙，借據、授信交
    易明細查詢單各二份，授信約定書四張為證，核屬相符。被告庚○○、己○○、
    戊○○亦均自承系爭借據、授信約定書之姓名為其所親簽；被告乙○○經合法通
    知，則未到庭爭執，亦未提出書狀作何聲明或陳述供本院參酌，自堪信原告之主
    張為真實。至被告己○○雖辯稱：其僅拿到一百萬元，另二百萬元則還給高雄中
    小企銀云云，惟查，系爭借據所載之借款金額共計為三百五十萬元，而原告確已
    將三百五十萬元匯入被告庚○○之帳戶等情，有該借據、存摺對帳單在卷可稽，
    被告己○○亦自承該借據為其所親簽，足見原告確係借款三百五十萬元予被告庚○○，被告己○○空言否認，並未舉證以實其說，其上開所辯自不足採。又被告
    庚○○固辯稱：其僅係保證人，並非借款人云云，然被告庚○○既承認系爭借據
    上借款人之姓名確係其所簽，自應推定其係借款人乙事為真，其雖指被告己○○
    始係借款人，而此亦為被告己○○所自承，惟縱或有此情事，亦僅係其與被告己○○私下之約定，自不得以此內部約定來對抗原告，此外被告己○○復未提出證
    據證明其與原告間有此約定，其上開所辯亦不足採。另被告戊○○則辯稱對系爭
    借貸之事不清楚云云，惟兩造間確有系爭借貸之事實，已如上述，自不得因其不
    清楚系爭借貸之事而阻免原告本件權利之行使，是其所辯仍不足取。
三、從而，原告依消費借貸及連帶保證之法律關係被告應連帶給付原告一百三十二萬
    四千二百六十二元及如附表所示之利息、違約金，即屬正當，應予准許。
四、原告陳明願供擔保，聲請宣告假執行，核無不合，爰酌定相當擔保金額准許之。
五、結論：原告之訴為有理由，依民事訴訟法第三百八十五條第一項前段、第八十五
    條第二項，第三百九十條第二項，判決如主文。
中      華      民      國    八十九    年      八      月    二十一    日
                              臺灣高雄地方法院民事第一庭
~B審判長法官  鄭月霞
~B法      官  黃蕙芳
~B法      官  陳信旗
右為正本係照原本作成。
如不服本判決，應於送達後廿日內，向本院提出上訴狀並表明上訴理由，如於本
判決宣示後送達前提起上訴者，應於判決送達後十日內補提上訴理由書（須附繕本）。
中      華      民      國    八十九    年      八      月    二十一    日
~B法院書記官  梁  竫
 附   表
┌─────────┬─────┬────────┬──────────┐
│尚欠本金（新台幣）│利      率│利            息│違       約      金 │
│                  │          │                │                    │
├─────────┼─────┼────────┼──────────┤
│柒拾陸萬陸仟玖佰零│百分之十點│自八十八年一月二│自八十八年二月二十一│
│捌元              │七        │十日起至清償日止│日起至清償日止，逾期│
│                  │          │                │在六個月以內者，按上│
│                  │          │                │開利率百分之十，超過│
│                  │          │                │六個月者，按上開利率│
│                  │          │                │百分之二十計算      │
├─────────┼─────┼────────┼──────────┤
│伍拾伍萬柒仟佰伍│百分之十點│自八十五年十二月│自八十六年一月十三日│
│拾肆元            │五        │十二日起至清償日│起至清償日止，逾期在│
│                  │          │止              │六個月以內者，按上開│
│                  │          │                │利率百分之十，超過六│
│                  │          │                │個月者，按上開利率百│
│                  │          │                │分之二十計算        │
├─────────┴─────┴────────┴──────────┤
│本金合計：壹佰拾貳萬肆仟貳佰陸拾貳元                                │
│                                                                      │
└───────────────────────────────────┘


司法院資訊處製作；財團法人民間司法改革基金會備份。
